臺灣高雄地方法院刑事判決　　　　　　 94年度簡上字第136號
上　訴　人　乙○○　男　43歲（民國50年11月1日生）
即　被　告
上列上訴人因違反毒品危害防制條例案件，不服本院高雄簡易庭
93 年度簡字第5295號中華民國93年11月29日第1審刑事簡易判決
（聲請簡易判決處刑案號：93年度毒偵字第5376號）提起上訴，
本院管轄之第2審合議庭判決如下：
    主  文
上訴駁回。
    事  實
一、顏延吉曾於民國82年間因違反麻醉藥品管理條例等案件，經
    本院以81年度訴字第3705號刑事判決分別判處有期徒刑5年6
    月、 5月，定應執行有期徒刑5年9月，經上訴分別由臺灣高
    等法院高雄分院以 82年度上訴字第630號刑事判決、最高法
    院以82年度臺上字第3461號刑事判決駁回上訴確定，於82年
    9 月1日入監執行，於84年5月30日縮短刑期假釋出監並付保
    護管束，復於假釋保護管束期間，於86年間因施用毒品案件
    ，經本院以86年度易字第2203號刑事判決判處有期徒刑 4月
    確定，並經撤銷假釋，應執行殘刑有期徒刑3年7月15日，於
    86 年12月26日入監執行，復於89年5月 1日縮短刑期假釋出
    監並付保護管束，嗣經撤銷假釋，應執行殘刑有期徒刑1年1
    月，於90年4月12日入監執行，於91年4月30日縮短刑期執行
    完畢。其前於89年間因施用毒品案件，經本院以89年度毒聲
    字第7234號裁定送勒戒處所觀察、勒戒後，認有繼續施用毒
    品之傾向，經本院以89年度毒聲字第7623號裁定令入戒治處
    所施以強制戒治，並以90年度毒聲字第1268號裁定停止戒治
    付保護管束，於90年 9月29日保護管束期滿視為強制戒治執
    行完畢，經臺灣高雄地方法院檢察署檢察官於90年10月15日
    以90年度戒毒偵字第1143號為不起訴處分確定。詎其仍不知
    悔改，明知甲基安非他命業經公告為毒品危害防制條例第 2
    條第2項所列管之第2級毒品，不得非法持有、施用，復基於
    施用第2級毒品甲基安非他命之犯意，於90年9月29日強制戒
    治執行完畢釋放後5年內，於93年9月9日晚上8時許（不含公
    權力拘束時間）回溯24小時內之某時，施用第 2級毒品甲基
    安非他命1次。嗣經警於93年9月9日下午6時30分，在高雄縣
    鳳山市○○○路163之2號處臨檢查獲，並扣得第2級毒品甲基
    安非他命（驗前毛重 1公克、驗後毛重0.9公克）、殘有第2
    級毒品甲基安非他命之吸食器、吸管各1支及圓形盒2個，且
    於同日晚上8時，採尿送驗後，始知上情。
二、案經臺南市警察局報請臺灣高雄地方法院檢察署檢察官偵查
    起訴。
    理  由
一、訊據被告乙○○矢口否認上揭犯行，辯稱：其於90年強制戒
    治執行完畢後，已經戒毒，並未無於採尿前施用甲基安非他
    命云云。惟查：
  (一)被告於93年9月9日晚上 8時，經警採集其尿液送驗及本院依
    職權送請複驗結果，均呈甲基安非他命陽性反應等情，此有
    臺南市衛生局93年 9月16日（煙）南市衛驗字第930875號檢
    驗成績書暨尿液對照表及高雄醫學大學附設中和紀念醫院93
    年11月2日報告編號9311─248號濫用藥物尿液檢驗報告暨尿
    液對照表各1份附卷可稽。
  (二)被告經警方採集其尿液送請臺南市衛生局以免疫學分析法與
    TOXI—LAB方法（毒物層析法）檢驗結果，固呈甲基安非他
    命陽性反應，已如前述，目前常用之尿液安非他命或嗎啡篩
    檢方式包括酵素免疫方析法（EIA,ENZYMEEMMUNOAS SAY）、
    薄層色層分析法（TLC,THIN LAYER CHROMATOGRAPHY）和放
    射免疫分析法（RIA,RADIOIMMUNOASSAY），在文獻報告中，
    確實有藥品或食物因交叉反應（CROSS REACTOIN），可在尿
    液中測試中產生偽陽性（FALSE POSITIVE）之安非他命或嗎
    啡反應。例如在EIA和TLC之尿液測試方法中，某些成藥（如
    減肥藥、解除鼻充血藥物、感冒藥劑等）中之成份因與安非
    他命有類似作用，而可產生與安非他命之交叉反應，使尿液
    測試呈現偽陽性。甚至尿液中的葡萄糖亦曾有報告可能在EI
    A方法測試尿液時產生偽陽性安非他命反應。致於作尿液嗎
    啡篩檢時，也同樣的可能會有偽陽性產生，譬如曾有報告服
    用1茶匙之POPPY SEEDS（罌粟種子）或20MG之CODEINE （止
    咳藥物）或相當大量之DEXTROMETHORPHAN（鎮咳藥物）時，
    也可造成偽陽性之測試結果。但利用精密之儀器分析，將可
    排除偽陽性之可能，而得到正確的答案，因此篩檢結果必須
    進一步確認。在目前最常用之確認方法為氣相層析質譜儀（
    GC/MS,GAS CHROMATOGRAPHY/MASS SPECTROMETRY），此因乃
    在良好的操作條件下，以氣相層析質譜儀作藥物及其代謝產
    物定性及定量分析，幾乎不會有偽陽性反應產生。因此尿液
    測試時是否產生偽陽性反應，除須考慮其他物質產生之偽陽
    性外，測試方式及儀器設備亦應列入考量，此有前開榮民總
    醫院83年4月7日北總內字第02059號函釋可考。又現行尿
    液檢驗一般分為初步篩驗及確認檢驗，初步篩驗係以酵素免
    疫分析法或螢光偏極免疫分析法進行篩驗，若篩驗結果為陽
    性反應，需再以氣相層析質譜儀分析法進行確認檢驗，送驗
    之尿液必須經初步篩驗及確認檢驗均呈陽性反應時，始可判
    定有毒品陽性反應，而看守所使用之TDX儀器屬免疫分析法
    ，對於化學結構類似之藥物，均有可能產生偽陽性反應，因
    此必須再以氣相層析質譜儀分析法做確認檢驗，此亦有法務
    部調查局90年7月6日陸(一)字第90043730號函釋可查。是依
    前開說明，本案臺南衛生局所採取之免疫學分析法與TOXI—
    LAB方法（化學呈色法），均僅屬尿液檢驗中之初步篩驗，
    依上開檢驗方法所得之結果，仍有出現偽陽性之反應，須進
    一步採取氣相層析質譜分析法予以確認，始得排除偽陽性產
    生之可能性。而經本院依職權復將前開尿液送請高雄醫學大
    學附設中和紀念醫院以酵素免疫分析法（EIA）與氣相層析
    質譜儀分析法（GC—MS）複驗確認結果，安非他命、甲基安
    非他命均達陽性檢體判定標準之濃度反應，亦因而判定安非
    他命類為陽性反應。
  (三)按甲基安非他命經口服投與後，約70％於24小時內可自尿液
    中排出，而其尿液內含甲基安非他命成分之檢出，與投與甲
    基安非它命的量、個人體質、檢驗儀器之精密度有關，通常
    採尿化驗是否呈陽性反應，應以投與後24小時內所採者為宜
    ，此亦有行政院衛生署藥物食品檢驗局（）藥檢醫字第45
    29號函可查。是參酌上揭說明及被告尿液檢驗報告，且有扣
    案晶體1包，經送驗後，係第2級毒品甲基安非他命（驗前毛
    重 1公克、驗後毛重0.9公克）；另扣案之吸食器、吸管各1
    支及圓形盒2個，亦均殘留有第2級毒品甲基安非他命之陽性
    反應，此有高雄醫學大學附設中和紀念醫院檢驗報告 3紙在
    卷可參。被告上揭所辯，與前揭科學報告說明不符，應係臨
    訟卸責之詞，不足採信，足見被告確有於前揭時間施用第 2
    級毒品甲基安非他命之事實。
  (四)另犯毒品危害防制條例第10條施用第 2級毒品之罪者，檢察
    官應先將被告送勒戒處所觀察、勒戒，經觀察、勒戒後，認
    有繼續施用毒品傾向者，應由檢察官聲請法院裁定令入戒治
    處所施以強制戒治，且經強制戒治執行完畢釋放後， 5年內
    再犯第10條之罪，檢察官應依一般刑事訴訟程序予以起訴論
    罪科刑，此觀諸毒品危害防制條例第20條第1項、第2項、第
    23條第 2項前段規定自明。經查，被告前於89年間因施用毒
    品案件，經本院以89年度毒聲字第7234號裁定送勒戒處所觀
    察、勒戒後，認有繼續施用毒品之傾向，經本院以89年度毒
    聲字第7623號裁定令入戒治處所施以強制戒治，並以90年度
    毒聲字第1268號裁定停止戒治付保護管束，於90年 9月29日
    保護管束期滿視為強制戒治執行完畢，經臺灣高雄地方法院
    檢察署檢察官於90年10月15日以90年度戒毒偵字第1143號為
    不起訴處分確定等情之事實，此有臺灣高等法院被告全國前
    案紀錄表、本院被告院內索引卡紀錄表、臺灣高雄地方法院
    檢察署刑案資料查註紀錄表各 1紙附卷可參。被告前既曾因
    施用毒品案件，經強制戒治後，復因施用毒品，其於前開強
    制戒治執行完畢釋放後 5年內，再犯本案施用毒品罪，依毒
    品危害防制條例第23條第 2項之規定，屬應依法論罪科刑之
    行為，依前開說明，本案被告上開所為，係於90年9月29 日
    強制戒治執行完畢釋放後 5年內，再犯毒品危害防制條例第
    10條第2項施用第2級毒品罪，本案事證明確，被告上開犯行
    洵堪認定。
二、按甲基安非他命為毒品危害防制條例第2條第2項第 2款所明
    定之第2級毒品。核被告所為，係犯同條例第10條第2項之施
    用第2級毒品罪。被告持有第2級毒品進而施用，持有之低度
    行為為施用之高度行為所吸收，不另論持有毒品之罪。又被
    告曾於82年間因違反麻醉藥品管理條例等案件，經本院以81
    年度訴字第3705號刑事判決分別判處有期徒刑5年6 月、5月
    ，定應執行有期徒刑5年9月，經上訴分別由臺灣高等法院高
    雄分院以82年度上訴字第 630號刑事判決、最高法院以82年
    度臺上字第3461號刑事判決駁回上訴確定，於82年9月1日入
    監執行，於84年 5月30日縮短刑期假釋出監並付保護管束，
    復於假釋保護管束期間，於86年間因施用毒品案件，經本院
    以86年度易字第2203號刑事判決判處有期徒刑 4月確定，並
    經撤銷假釋，應執行殘刑有期徒刑3年7月15日，於86年12月
    26日入監執行，復於89年5月1日縮短刑期假釋出監並付保護
    管束，嗣經撤銷假釋，應執行殘刑有期徒刑1年1月，於90年
    4月12日入監執行，於91年4月30日縮短刑期執行完畢等情，
    此有臺灣高等法院被告全國前案紀錄表、本院被告院內索引
    卡紀錄表、臺灣高雄地方法院檢察署刑案資料查註紀錄表各
    1份存卷可考，其於5年內再犯本案有期徒刑以上之罪，為累
    犯，應依刑法第47條之規定加重其刑。被告犯罪事證既明，
    原審因而依毒品危害防制條例第10條第2項、第18條第1項前
    段，刑法第11條、第47條、第41條第 1項前段，罰金罰鍰提
    高標準條例第 2項之規定，並審酌被告有施用毒品之前科，
    經戒治程序及檢察官為不起訴處分確定，仍無法根絕毒癮，
    復又施用第 2級毒品甲基安非他命，且其犯後猶仍飾詞否認
    施用，圖卸罪責，顯見其戒治毒癮意志不堅，缺乏勒戒動機
    ，另衡諸被告施用毒品雖僅戕害自身，惟卻足以導致精神障
    礙、性格異常，甚至造成生命危險等一切情狀，量處有期徒
    刑5月，併諭知如易科罰金，以銀元300元折算 1日之折算標
    準。另扣案晶體1包，經送驗後，係第2級毒品甲基安非他命
    （驗前毛重1公克、驗後毛重0.9公克）；另扣案之吸食器、
    吸管各1支及圓形盒2個，亦均殘留有第 2級毒品甲基安非他
    命之陽性反應，且均為被告所有等情，業據被告於本院審理
    中陳明可按，其上之毒品既無法與上開物品分析剝璃，應視
    同毒品，自應均依毒品危害防制條例第18條第1項前段規定
    ，併予宣告沒收銷燬之。又鑑定耗損之毒品，既已滅失，即
    無庸併予宣告沒收銷燬。是原審其認事用法均無違誤，量刑
    亦稱妥適，被告上訴意旨任意指摘，請求撤銷改判，為無理
    由，應予駁回。
三、至被告雖於本院審理中聲請當庭採尿送鑑定或派人查訪被告
    有無施用甲基安非他命等語，然本案事證已臻明確，被告前
    揭聲請，核無調查之必要，附此說明。
據上論斷，應依刑事訴訟法第455條之1第 1項、第3項、第368條
，判決如主文。
本案經檢察官甲○○到庭執行職務。
中　　華　　民　　國　　94　　年　　4 　　月　　29　　日
                  鳳山刑事第3庭審判長法官 張桂美
                               法      官 莊珮吟
                               法      官 唐中興
右正本證明與原本無異。
不得上訴。
                               書  記  官 顏宗貝
中　　華　　民　　國　　94　　年　　4 　　月　　29　　日
附錄本案判決論罪科刑法條：
毒品危害防制條例第10條
施用第1級毒品者，處6月以上5年以下有期徒刑。
施用第2級毒品者，處3年以下有期徒刑。
